【裁判字號】    92,簡上,211
【裁判日期】    970215
【裁判案由】    給付票款
【裁判全文】
臺灣士林地方法院民事判決             92年度簡上字第211號
上  訴  人
即反訴原告    乙○○
              甲○○
                        2
上二人共同
訴訟代理人    丁○○
被 上訴 人
即反訴被告    合作金庫商業銀行股份有限公司
法定代理人    己○○
訴訟代理人    丙○○
上列當事人間給付票款事件，上訴人對於中華民國92年9 月18日
本院士林簡易庭91年度士簡字第1489號第一審判決提起上訴，並
提起反訴，本院於97年1 月14日言詞辯論終結，判決如下：
    主  文
上訴及反訴均駁回。
第二審及反訴訴訟費用均由上訴人連帶負擔。
    事實及理由
壹、程序方面：
一、本件上訴人乙○○、甲○○（下合稱上訴人）聲明上訴時，
    被上訴人之名稱原為合作金庫銀行股份有限公司，嗣於訴訟
    程序進行中，變更種類及名稱為合作金庫商業銀行股份有限
    公司（下稱合作金庫），又其法定代理人原為梁金城，已先
    後變更為己○○、許德南，有被上訴人提出之公告、財政部
    函、董事會議紀錄等影本在卷可稽。被上訴人由前任法定代
    理人己○○於民國95年4 月4 日聲明具狀承受訴訟，復由現
    任法定代理人許德南於96年7 月24日具狀聲明承受訴訟，自
    屬合法，應予敘明。
二、按於第二審提起反訴，非經他造同意，不得為之。但有下列
    各款情形之一者，不在此限：一、於某法律關係之成立與否
    有爭執，而本訴裁判應以該法律關係為據，並請求確定其關
    係者。二、就同一訴訟標的有提起反訴之利益者。三、就主
    張抵銷之請求尚有餘額部分，有提起反訴之利益者。民事訴
    訟法第446 條第2 項定有明文。此項規定依同法第436 條之
    1 第3 項規定，於簡易訴訟第二審程序準用上述規定。本件
    被上訴人於原審係主張伊執有上訴人分別簽發、背書如附表
    所示之支票4 紙（下稱系爭支票），屆期後提示，不獲兌現
    ，而本於票據關係，請求上訴人連帶給付票款暨法定利息。
    上訴人提起上訴後，並提起反訴，請求確認反訴被告（即被
    上訴人）對反訴原告系爭支票之票據債權不存在。被上訴人
    雖不同意上訴人提起反訴，惟本件被上訴人之請求，係以其
    對於上訴人系爭支票票據債權存在為前提，兩造就該法律關
    係既有爭執，而本訴裁判亦以該法律關係為據，上訴人請求
    確認該法律關係，自合於民事訴訟法第446條第2項但書第1
    款規定，核屬合法，應予准許（上訴人另併以高銓實業股份
    有限公司、戊○○、邱素燕、涂明智為共同被上訴人，及以
    渠等為反訴共同被告部分，均非合法，另行裁定駁回。）
貳、實體方面：
 甲、本訴部分
  一、被上訴人主張：
    (一)伊執有上訴人甲○○簽發，經上訴人乙○○及第三人高銓
      實業股份有限公司（下稱高銓公司）背書之系爭支票，面
      額共計新臺幣（下同）10萬3,200 元。屆期後提示，均不
      獲兌現。爰依票據關係，訴請上訴人連帶給付票款暨法定
      利息。
    (二)上訴人於刑事案件中，已自承系爭支票為渠等簽發及背書
      ，渠等於本件抗辯遭盜蓋印章偽造云云，並非實在，伊否
      認之。系爭支票係高銓公司向伊申辦國內墊款而背書交付
      ，上訴人主張伊明知戊○○經營地下錢莊，侵占、偽造系
      爭支票及所提出交易憑證等資料亦為偽造云云，伊否認之
      。伊係合法受讓系爭支票之善意執票人，高銓公司或戊○○與上訴人之關係，與伊無關，上訴人不得以其與高銓公
      司或戊○○之事由對抗伊。上訴人所指伊員工訓練授信實
      務之規定，僅為伊內部之行政規範，並無法律效力。伊無
      通知票據債務人退票之義務，事實上伊亦有通知高銓公司
      贖回退票，且早已停止對高銓公司之撥貸。又高銓公司向
      伊融資借貸之債務，僅為部分清償，其於91年3 月25日償
      還270 萬5,124 元之前，在91年3 月7 日即向伊申請，用
      於塗銷前所提供擔保借款之不動產第2 順位抵押權登記，
      並經伊同意，清償後已塗銷抵押權登記。系爭支票債務部
      分，尚未清償。
    (三)並聲明：上訴人應連帶給付被上訴人10萬3,200 元，及分
      別如附表所示提示日起，至清償日止，按年息百分之6 計
      算之利息。
  二、上訴人則以：
    (一)高銓公司之負責人戊○○經營地下錢莊，伊等本欲向其借
      款，經詢問後發現利息過高，遂未借貸。當時伊等並未注
      意隨身攜帶之空白支票及印章有無收好，返家後始發現整
      本空白支票及印章均遺失，翌日起即遍尋不著戊○○。系
      爭支票係戊○○竊盜、侵占後，擅自填載面額、發票日及
      盜蓋印章而偽造簽發及背書，戊○○及高銓公司均無權轉
      讓系爭支票。伊等曾對戊○○提出侵占、偽造有價證券之
      刑事告訴及自訴，因戊○○曾承諾取回系爭支票返還伊等
      ，始未經起訴及判決有罪。然戊○○並未履行承諾，且於
      刑事案件中所辯之詞，均非實在。
    (二)被上訴人係金融機構，辦理個人或企業授信貸款，尤其客
      票融資均有嚴格之審查標準及程序。其員工訓練叢書之授
      信實務，在銀行融資撥貸程序中規定「支票到期提示後，
      倘遭退票時，應即通知借款人贖回，否則應即停止撥貸，
      並應於退票後4 天內，以書面將退票事由通知全體票據債
      務人，於法定期間內進行追償」。被上訴人明知戊○○經
      營地下錢莊，竊盜、侵占取得系爭支票，且戊○○及高銓
      公司向上訴人借款時，所提出有關買賣汽車之交易資料亦
      皆為偽造，竟未踐行前揭程序，審核高銓公司信用，任意
      收受系爭支票。退票後，又未以書面將退票事由通知伊等
      ，逕向伊等請求票款。亦未通知高銓公司贖回系爭支票或
      停止撥貸，且不向高銓公司及戊○○追索，足證被上訴人
      與戊○○有所勾結，其顯係惡意或重大過失而取得系爭支
      票，依票據法第14條第1 項規定，不得享有票據上之權利
      。且伊等與被上訴人並無任何關係，亦未取得任何款項，
      被上訴人應向戊○○或高銓公司請求，不應向伊等請求。
      另戊○○曾承諾向被上訴人清償，優先取回系爭支票，其
      並已償還200 多萬元，系爭支票債務應已清償等語，資為
      抗辯。
  三、本件原審對於被上訴人之請求，判決被上訴人全部勝訴，
      並依職權假執行宣告。上訴人全部聲明不服，求為廢棄原
      判決，並駁回被上訴人在第一審之訴及假執行之聲請。被
      上訴人則聲明求為判決駁回上訴。
  四、經查：
    (一)被上訴人執有上訴人甲○○名義所簽發、上訴人乙○○名
      義背書之系爭支票，屆期後提示，均未兌現。
    (二)系爭支票上，上訴人之印文均為真正。
    (三)高銓公司由代表人戊○○擔任連帶保證人，前於89年12月
      12日與被上訴人簽訂借款契約，約定在4,000 萬元額度內
      ，向被上訴人借款，期限至90年12月12日止，借款人在有
      效期限內得循環申請動用借款。
    (四)被上訴人係因高銓公司依上開借款契約申請動用借款，於
      90年間經高銓公司背書交付而取得系爭支票。該次借款，
      高銓公司係提出其與上訴人名義所訂立之購買汽車之委託
      採購合約書、附條件買賣契約書（上訴人爭執係偽造）、
      統一發票、上訴人甲○○以不動產設定抵押權登記予高銓
      公司之他項權利證明書等資料向被上訴人申請動用借款，
      同時背書交付上訴人名義所簽發、背書共計23紙支票為還
      款之擔保（包含系爭支票，均同一付款人、票號AD000000
      0 ～AD0000000 ，面額共計共計77萬3,400 元）。
      以上各項，有被上訴人所提出系爭支票暨退票理由單及卷
      附借款契約、墊付國內票款融資動用記錄表、委託採購合
      約書影本、附條件買賣契約書、統一發票、他項權利證明
      書、應收分期票據明細表等影本可稽，並為兩造所不爭執
      ，均堪認為真正。
  五、爭點之論述：
      本件經與兩造協商整理簡化之爭點為：(一)系爭支票之簽發
      及背書是否經偽造？(二)被上訴人是否以惡意或重大過失取
      得系爭支票，不得享有票據權利？(三)上訴人得否以其與高
      銓公司、戊○○間之事由對抗被上訴人？(四)系爭支票債務
      是否已經清償而消滅？
      茲分別論述如下：
    (一)上訴人未能舉證證明系爭支票確係戊○○盜蓋印章所偽造
      ，系爭支票之簽發及背書均屬真正：
    1.按當事人主張有利於己之事實，就其事實有舉證之責任。
      又私文書經本人簽名、蓋章或按指印者，推定為真正。民
      事訴訟法第277 條前段及第358 條分別定有明文。再私人
      之印章，由自己使用，或由有權使用之人蓋用為常態，被
      人盜用為變態，主張變態事實之當事人，自應就此印章被
      盜用之事實負舉證之責任（最高法院74年度臺上字第2143
      號、83年度臺上字第1382號、86年度臺上字第717 號等判
      決要旨參考）。上訴人不爭執系爭支票上渠2 人之印文均
      屬真正，而抗辯係遭戊○○盜蓋印章偽造云云，然為被上
      訴人所否認，則上訴人自應就其抗辯係遭他人盜蓋乙節，
      負舉證責任。
    2.關於系爭支票簽發及背書之緣由及情形，經查：
    (1)上訴人前曾向臺灣臺北地方法院檢察署（下稱北檢）對戊○○提出侵占等罪嫌之刑事告訴，其告訴狀或陳述狀內均
      自陳：甲○○欲向戊○○增加借款10萬元時，戊○○要求
      另行簽發面額較高之支票，換回前已交付之票據，甲○○
      乃簽發付款人為匯通銀行士林分行之支票共20張，帳號、
      票號、金額、發票日詳如附件所示等語（參見北檢90年度
      偵字第25372 號偵查卷第4 至8 頁、第32至34頁，北檢90
      年度發查字第2091號偵查卷第10至14頁）。經核，系爭支
      票均在如附件所示支票之列。而上訴人甲○○之警訊筆錄
      亦記載其自陳：「我向戊○○於89.9.25 借款38萬6 仟7
      佰元…後來我母親於90.9.3將借款還清，當時未到期且應
      還我的支票應是36張（告訴人侯女於90年7 月增加借款10
      萬元，遂依魏某要求再行開立匯通銀行士林分行支票20張
      ），誰知道魏某不但沒還我，還用我的支票，後來導致我
      遭3 家銀行退票，…」等語（參見北檢90年度偵字第2537
      2 號偵查卷第19頁反面）。其所述有關因增加貸款再行簽
      發支票之情，核與戊○○於該偵查案件警訊中所述：「侯
      女（即甲○○）又於今年（即90年）5 月間要求增貸60萬
      元，遂先行開立匯通銀行士林分行支票20張，面額共60萬
      元給我，但我評估其償還能力，只再借10萬元給她。」等
      語（參見北檢90年度偵字第25372 號偵查卷第14頁反面）
      ，大致吻合。另戊○○於檢察官偵訊時，亦供稱：「89年
      9 月22日向高銓公司辦理分期付款（指甲○○）再90年3
      月2 日要求增加分期付款金額，在90年8 月27日甲○○表
      示要賣抵押權設定之房子，要還清分期款，我於90年8 月
      27 日 開立債務清償證明書予甲○○以塗銷抵押權登記，
      在同年9 月3 日甲○○即清償36萬元現金予我，但我因為
      在辦貸款之時，已將甲○○簽發之分期償還支票持向銀行
      票貼，在侯（即甲○○）償還分期款後，我公司遭客戶倒
      帳大量退票，致無資金將侯（即甲○○）已清償之支票向
      銀行贖回。」等語（參見北檢90年度偵字第25372 號偵查
      卷第36頁）。均經本院調閱上述偵查案卷予以查明。
    (2)如上所述，高銓公司背書交付系爭支票予被上訴人時，同
      次借款所背書交付之支票共23紙（參見四之(四)）。其中票
      號AD0000000 ～AD0000000 、AD0000000 及AD0000000 等
      5 紙，經被上訴人另案訴請上訴人連帶給付票款，經本院
      91年度士簡字第236 號事件受理。戊○○曾到庭證稱：「
      系爭5 張支票簽發、背書後，被告（即上訴人）直接交給
      我，是侯（即甲○○）向我借錢，尚未清償前，就將票交
      給原告（即被上訴人）90年9 月初，被告才清償借款…」
      等語；上訴人亦當庭自陳：「證人所言實在。」等語（參
      見91年度士簡字第236 號卷第41頁背面、第42頁）。亦經
      本院調取上述事件卷宗核閱無訛。參以上訴人甲○○、戊○○於上述刑事偵查案件警訊、偵查中陳述內容，以及上
      開5 紙支票與系爭支票之票號有接續關係等情以觀，可知
      上開5 紙支票與系爭支票簽發、背書之緣由及情形，係屬
      相同。衡諸常情，當無部分支票真正，部分支票遭盜蓋偽
      造之理。
    (3)至於上訴人所提出高銓公司90年10月5 日之切結書影本，
      乃記載：本公司持有甲○○所簽發多紙支票均為無償，願
      負償還責任，並於收回支票後，儘速退還之內容（參見原
      審卷第32頁）。另91年12月3 日之聲明書影本，則記載：
      本公司因客戶大量退票致無法如期返還上訴人之支票，已
      向各銀行協議返還借款，俟6 個月後始可辦理抽回上訴人
      支票之旨（參見本院卷一第177 頁）。又戊○○於91年12
      月30日出具之切結書影本，則載明包含系爭支票等多紙支
      票因其持向銀行票貼引起之債務，由其負責清償等語（參
      見原審卷第203 頁）。而上訴人所提出戊○○代表高銓公
      司於92年6 月18日所提出之聲明書，則係聲明：甲○○所
      簽發23紙支票，本公司於90年3 月2 日持向合作金庫辦理
      借款，甲○○所借款項已於90年9 月還清，本公司理當抽
      回支票返還，合作金庫之借款應由本公司負責償還，與甲○○無關，本公司因被客戶大量退票致連累甲○○，深感
      抱歉等內容，有該聲明書存卷可佐（參見原審卷第277 頁
      ）。均無隻字片語述及盜蓋印章或偽造支票之情，僅係陳
      明高銓公司未能清償借款之原因及其有償還義務，以及承
      諾儘速償還取回支票返還上訴人等旨意。然此，無非僅係
      高銓公司及戊○○基於原因關係所應負之責任，均不足憑
      認系爭支票之發票及背書，確為戊○○所偽造。
    (4)綜合上情以觀，上訴人主張系爭支票之簽發及背書，係遭
      戊○○盜蓋印章偽造乙情，顯屬可疑。此外，上訴人又未
      能舉出其他確切之證據以明，其此部分抗辯，自不足憑採
      。系爭支票應係上訴人為向高銓公司借款，而簽發、背書
      交付高銓公司之代表人戊○○之情，堪以認定。
    (二)被上訴人係合法受讓系爭支票之善意執票人，得享有票據
      權利：
    1.按以惡意或有重大過失取得票據者，不得享有票據上之權
      利。票據法第14條第1 項定有明文。該條項所謂以惡意或
      有重大過失取得票據者，係指從無權處分人之手，受讓票
      據，於受讓當時有惡意，亦即明知或可得而知轉讓票據之
      人，就該票據無權處分而仍予收受者而言。如從有正當處
      分權人之手，受讓票據，係出於惡意時，亦僅生票據法第
      13條但書所規定，票據債務人得以自己與發票人或執票人
      之前手間所存人的抗辯之事由對抗執票人而已，尚不生執
      票人不得享有票據上權利之問題。而由該條項反面觀之，
      票據之受讓人依票據法規定之轉讓方法取得票據，於取得
      當時，無惡意或重大過失者，縱讓與人無處分權，受讓人
      亦可取得票據上之權利。此即票據法上之善意取得（最高
      法院51年臺上字第2587號、52年度臺上字第1987號及67年
      臺上字第1862號等判例要旨、81年度臺上字第3100號判決
      要旨參考）。再票據行為，為不要因行為，執票人不負證
      明關於給付之原因之責任，如票據債務人主張執票人取得
      票據出於惡意或詐欺時，則應由該債務人負舉證之責（最
      高法院64年臺上字第1540號判例參照）。
    2.本件被上訴人取得系爭支票之緣由，係高銓公司依其與被
      上訴人間之借款契約，於90年間申請動用借款，乃背書交
      付包含系爭支票在內共23紙支票予被上訴人，以為還款之
      擔保等情，已析述如前（參見四之(四)）。而系爭支票係上
      訴人為向高銓公司借款，乃簽發、背書交付高銓公司之代
      表人戊○○乙情，亦認定如上。高銓公司於收受系爭支票
      時，自已取得票據權利，而有背書轉讓票據權利之處分權
      ，非屬無票據權利之人甚明。縱上訴人基於其與高銓公司
      間之原因關係，有得以拒絕對高銓公司負票據債務之事由
      ，亦僅為原因關係之抗辯事由，尚不影響高銓公司於收受
      系爭支票之初，已取得票據權利之事實。高銓公司既非無
      票據權利之人，本件自無票據法第14條第1 項適用之餘地
      。
    3.況且，縱認高銓公司無轉讓系爭支票之處分權，惟上訴人
      主張被上訴人「明知」戊○○經營地下錢莊，竊盜、侵占
      取得系爭支票，所提出有關買賣汽車之交易資料亦皆為偽
      造云云，為被上訴人所否認，而上訴人並未提出確切、具
      體之證據以明，自不足認定被上訴人確有明知高銓公司無
      處分權之惡意情事。至於上訴人所主張被上訴人員工訓練
      叢書之授信實務乙書，其中第5 章第2節、第3節之論述，
      固就關於墊付國內票據業務審查要點、短期放款審查要點
      等事項有詳細說明，惟該等資料之性質，僅為被上訴人內
      部員工之參考資料或稽核內規，並無法律上之拘束力。被
      上訴人所屬員工是否如實照章辦理，僅係被上訴人內部風
      險控制之問題，於外部關係上，被上訴人並無實質審核之
      義務。再上訴人雖另抗辯高銓公司所提出之附條件買賣契
      約書、委託採購契約書等亦為偽造不實之交易憑證，被上
      訴人未予審核，任意收受系爭支票云云。然查，毋論實際
      上有無該等交易之事實，參酌高銓公司併提出其就上訴人
      甲○○之不動產設定抵押權之他項權利證明書影本資料，
      就上述憑證形式上觀察，並無明顯可見之重大瑕疵。被上
      訴人據以信賴，基於與高銓公司間之借款契約，收受系爭
      支票准予核貸，亦不足認定其有重大過失或屬惡意之情事
      。
    4.承上所述，堪認被上訴人係合法受讓系爭支票票據權利之
      善意執票人，自得享有系爭支票票據權利。
    (三)上訴人不得以其與高銓公司、戊○○間之事由對抗善意執
      票之被上訴人：
      按票據債務人不得以自己與發票人或執票人之前手間所存
      抗辯之事由對抗執票人。但執票人取得票據出於惡意者，
      不在此限。票據法第13條規定甚明。而票據法第13條但書
      所謂執票人取得票據出於惡意，係以執票人取得票據時為
      準，決定其是否惡意，並應由票據債務人就此負舉證責任
      （最高法院72年度臺上字第1612號判決參考）。本件被上
      訴人係經高銓公司背書轉讓而取得系爭支票，享有票據權
      利乙情，業如前述。至於上訴人與高銓公司間債權債務是
      否存在？高銓公司是否應將系爭支票返還上訴人？戊○○
      是否承諾返還系爭支票？等情，均屬上訴人與高銓公司及
      戊○○間之事由，與被上訴人無涉。而上訴人又未能舉證
      證明被上訴人取得系爭支票時，係出於惡意，亦即其知悉
      上訴人與高銓公司及戊○○間之糾葛，自不得以其與被上
      訴人之前手即高銓公司間之抗辯事由及與戊○○之關係，
      對抗善意執票之被上訴人，而執為拒絕給付票款之理由。
      上訴人此部分抗辯，亦無足取。
    (四)系爭支票債務並未經清償而消滅：
    1.按主張債權因清償而消滅不存在者，關於清償之事實，應
      由主張者負舉證之責任。本件上訴人復抗辯：戊○○曾承
      諾向被上訴人清償，優先取回系爭支票，其並已償還200
      多萬元，系爭支票債務應已清償云云，然為被上訴人所否
      認，上訴人自應就其清償之抗辯負舉證之責任。
    2.按債務人負有數宗種類相同之債務，而其所提出之給付不
      足以清償全部債額時，由債務人於清償時，指定其應抵充
      之債務，其未為指定者，則依法定順序抵充，並清償所提
      出之給付，應先抵充費用，次充利息，次充原本。其依前
      2 條之規定抵充債務者，亦同。民法第321 條、第322 條
      、第223 條分別定有明文。惟該等規定並非強行規定，得
      以當事人之契約變更之（最高法院27年度上字第3270號判
      例意旨參照）。經查：
    高銓公司曾於91年3月25日匯款264萬7,525元及交付現金5
      萬7,599元，合計給付被上訴人270 萬5,124元以為清償乙
      情，有卷附富邦商業銀行匯款委託書及被上訴人放款償還
      收入傳票影本可參（參見原審卷第310 頁），並經戊○○
      於91年度士簡字第236 號事件證述無訛（參見該卷第42頁
      ），且為被上訴人所自承屬實，堪認為真。
    上訴人雖另提出伊執有高銓公司於91年3 月28日出具之同
      意書影本，記載：本公司此次售屋款用以抽回上訴人於被
      上訴人支票之內容（參見原審卷第311 頁），及高銓公司
      於91年4 月8 日致被上訴人之申請書影本，記載：本公司
      於91年3 月25日償還貴行270 萬元餘，懇請同意抽回上訴
      人之擔保支票等旨（參見原審卷第312 頁）。然而，高銓
      公司給付上開款項清償之日為91年3 月25日，其迄至同年
      4 月8 日始行通知被上訴人抵充之順序，已與上揭民法第
      221 條所規定應於清償時指定抵充順序之規定未合。況高
      銓公司上述給付金額之來源，係出售設定第2 順位抵押權
      登記予被上訴人之不動產（林殿香所有坐落臺北市○○街
      46巷23號3 樓房地），扣除第1 順位抵押債權及稅費之餘
      額。而於提出該給付前，高銓公司在91年3 月7 日即向被
      上訴人提出申請書，申請以出售上述不動產之價金餘額清
      償所擔保債務，並塗銷該不動產設定之抵押權；被上訴人
      之總行亦於91年3 月22日函復敦化分行同意所請。而於高
      銓公司給付上述款項後，被上訴人遂塗銷該抵押權登記乙
      情，亦有卷附高銓公司申請書及被上訴人總行函文影本（
      參見原審卷第343 至346 頁）可憑。則上述給付，實際上
      已抵充清償前述不動產所擔保之債務。況依被上訴人與高
      銓公司間所訂立之借款契約第5 條約定，抵償之順序，悉
      由被上訴人決定，高銓公司並無指定之權。參以戊○○於
      91年度士簡字第236 號事件並證述：「…我清償後與被告
      （指上訴人）商量結果，決定要先抵充系爭5 張支票及申
      請書上所載其餘票據，所已在91年4 月8 日寫了2 份申請
      書，1 份是給敦化分行，1 份是給總行…給分行這1 份，
      經我事前連絡原告，該分行不願接受，所以才沒寄。」等
      語（參見該卷第41頁背面、第42頁），可知高銓公司係事
      後始欲變更抵充順序之請求，而被上訴人亦已拒絕高銓公
      司抵充系爭支票債務之請求，系爭支票債務自無從因上述
      清償之給付，而發生債務消滅之效力。此外，上訴人又未
      舉證證明系爭支票債務另有其他已經清償消滅之事實，其
      此部分抗辯即難以憑採。
  六、按在票據上簽名者，依票上所載文義負責。發票人、背書
      人應照支票文義擔保支票之支付，且發票人、背書人對於
      執票人連帶負責。又執票人向支票債務人行使追索權時，
      得請求自為付款提示日起之利息，如無約定利率者，依年
      利6 釐計算。票據法第5 條第1 項、第126 條、第144 條
      、第96條第1 項、第39條、第29條、第133 條分別定有明
      文。本件被上訴人執有上訴人甲○○為發票人、乙○○為
      背書人之系爭支票，經提示未獲付款，上訴人之抗辯均不
      足採等情，已如前述。從而，被上訴人本於票據關係請求
      上訴人連帶給付票款10萬3,200 元，及分別如附表所示提
      示日起，至清償日止，按年息百分之6 計算之利息，為有
      理由，應予准許。原審判決被上訴人勝訴，並依職權宣告
      假執行，核無不合。上訴意旨仍執陳詞指摘原判決不當，
      求予廢棄改判，為無理由，應駁回其上訴。
 乙、反訴部分
  一、反訴原告援引本訴部分之抗辯，主張：系爭支票之發票及
      背書，係高銓公司之戊○○盜蓋印章所偽造。反訴被告取
      得系爭支票有惡意或重大過失之情，不得享有票據上權利
      。反訴被告應向高銓公司或戊○○請求，不應由伊等負責
      。且系爭支票債務應已清償。反訴被告對伊等系爭支票之
      票據債權不存在等語，而提起反訴，聲明求為判決：確認
      反訴被告對反訴原告系爭支票之票據債權不存在。
  二、反訴被告之抗辯同本訴部分之主張。
  三、本件反訴部分不爭執事項及爭點均同本訴部分所述。反訴
      原告所主張系爭支票之簽發及背書係戊○○所偽造，以及
      反訴被告以惡意或重大過失取得系爭支票等節，均非可採
      。且反訴被告不得以其與高銓公司或戊○○間之事由對抗
      善意執票之反訴被告，系爭票據債務亦未經高銓公司清償
      而消滅，亦均析述如上。除此，反訴原告又未能主張並舉
      證證明，渠等確有何無庸對反訴被告負系爭支票發票人及
      背書人責任之法律理由，其主張反訴被告對渠等系爭支票
      之票據債權不存在云云，即非有據。
  四、從而，反訴原告提起反訴，請求確認反訴被告對反訴原告
      系爭支票之票據債權不存在，為無理由，應予駁回。
 丙、至於上訴人聲請再傳訊戊○○部分，經核，關於高銓公司
     取得系爭支票之緣由及情形，已經戊○○分別於北檢90年
     度偵字第25372 號刑事案件偵查中供述，及本院91年度士
     簡字第236 號給付票款事件中證述甚詳，業經本院調卷詳
     予查明，已析述如上，自無再予訊問之必要。又本件判決
     基礎已臻明確，兩造其餘之攻擊防禦方法及訴訟資料經本
     院斟酌後，核與判決均不生影響，無一一論述之必要，併
     予敘明。
、據上論結，本件上訴及反訴均無理由，依民事訴訟法第436
    條之1 第3 項、第449 條第1 項、第85條第2 項，判決如主
    文。
中    華    民    國    97    年    2     月    15    日
                  民事第三庭  審判長法  官  鍾任賜
                                    法  官  王沛雷
                                    法  官  施月燿
以上正本證明與原本無異。
本件判決不得上訴。
中    華    民    國    97    年    2     月    19    日
                                    書記官  于耀文
附表：（新臺幣）
┌──┬──────┬─────┬─────┬──────┬──────┐
│編號│付  款  人  │ 面  額   │  票  號  │  發 票 日  │  提 示 日  │
├──┼──────┼─────┼─────┼──────┼──────┤
│1   │匯通商業銀行│2 萬5800元│AD0000000 │91年7 月22日│91年7 月22日│
│    │士林分行    │          │          │            │            │
├──┼──────┼─────┼─────┼──────┼──────┤
│2   │同上        │2萬5,800元│AD0000000 │91年8 月22日│91年8 月22日│
├──┼──────┼─────┼─────┼──────┼──────┤
│3   │同上        │2萬5,800元│AD0000000 │91年9 月22日│91年9 月23日│
├──┼──────┼─────┼─────┼──────┼──────┤
│4   │同上        │2萬5,800元│AD0000000 │91年10月22日│91年10月22日│
└──┴──────┴─────┴─────┴──────┴──────┘


司法院資訊處製作；財團法人民間司法改革基金會備份。
